【裁判字號】    96,訴,478
【裁判日期】    980114
【裁判案由】    侵權行為損害賠償
【裁判全文】
臺灣苗栗地方法院民事判決               96年度訴字第478號
原      告  甲○
                      號
被      告  丁○○
            曜興通運股份有限公司
上  1   人
法定代理人  丙○○
上列當事人間請求侵權行為損害賠償事件，本院於民國98年1 月
12日言詞辯論終結，判決如下：
    主  文
被告應連帶給付原告新臺幣柒拾肆萬玖仟元，及自民國九十七年
一月八日起至清償日止，按週年利率百分之五計算之利息。
原告其餘之訴駁回。
訴訟費用由被告連帶負擔百分之三十一，餘由原告負擔。
本判決原告勝訴部分於原告以新臺幣貳拾伍萬元為被告供擔保後
，得假執行。
原告其餘假執行之聲請駁回。
    事實及理由
一、被告經合法通知，均未於最後言詞辯論期日到場，核無民事
    訴訟法第386 條各款所列情形，爰依原告之聲請，由其一造
    辯論而為判決。
二、原告起訴主張：於民國95年4 月15日18時許，訴外人乙○○
    （另與原告調解成立）駕駛車牌號碼：6870-DA 號自小客車
    ，沿國道三號高速公路由北往南方向行駛，行經134 公里處
    時，因下大雨打滑失控，先撞擊內側護欄後，彈回車道停於
    中線車道上，致後方由原告所駕駛之車牌號碼：PA-9310 號
    自小客車煞車不及撞擊6870-DA 號自小客車左側車門，原告
    下車察看，適被告丁○○駕駛之車牌號碼：ZZ-931號營業遊
    覽車行經上述路段而未減速慢行通過，因而撞傷原告，致原
    告受有右下肢開放性骨折合併腓總神經斷裂、髕骨韌帶斷裂
    、十字韌帶斷裂、膝關節退化、踝關節垂足、腳趾關節僵硬
    等傷害，原告因本件事故受有以下損害：喪失勞動能力：
    原告受傷前原擔任古蹟修護專業技術人員，日薪新臺幣（下
    同）2,500 元，受傷後原告有3 年時間無法工作，因此受有
    2,500 元×365 天×70% ×3 年＝1,916,250 元之損害。
    精神慰撫金：原告受有上開傷害，精神上承受無比痛苦，故
    請求精神慰撫金500,000 元，合計2,416,250 元（原告另已
    受領強制汽車責任保險關於醫藥費之給付，故就醫藥費部分
    不請求），又被告丁○○為被告曜興通運股份有限公司（下
    稱曜興公司）雇用之員工，且車禍發生時被告丁○○正執行
    駕駛業務，依民法第188 條規定被告曜興公司亦應負連帶賠
    償之責，為此依侵權行為之法律關係提起本訴。並聲明：(1)
    被告應連帶給付原告2,416,250 元，及自起訴狀繕本送達被
    告之翌日起至清償日止，按週年利率百分之5 計算之利息。
    (2)願供擔保，請准宣告假執行。
三、被告之陳述：
  (一)被告丁○○部分：
    未於最後言詞辯論期日到場，先前到庭陳述略為：有收到鑑
    定結果，現在已經沒有事發印象，其認為事故係乙○○所造
    成。
  (二)被告曜興公司部分：
    未於言詞辯論期日到場，亦未提出書狀作何聲明或陳述。
四、原告主張：於95年4 月15日18時許，乙○○駕駛車牌號碼：
    6870-DA 號自小客車，沿國道三號高速公路由北往南方向行
    駛，行經134 公里處時，因下大雨打滑失控，先撞擊內側護
    欄後，彈回車道停於中線車道上，致後方由原告所駕駛之車
    牌號碼：PA-9310 號自小客車煞車不及撞擊6870-DA 號自小
    客車左側車門，原告下車察看，因而遭被告丁○○駕駛之車
    牌號碼：ZZ-931號營業遊覽車撞擊，致原告受有右下肢開放
    性骨折合併腓總神經斷裂、髕骨韌帶斷裂、十字韌帶斷裂、
    膝關節退化、踝關節垂足、腳趾關節僵硬等傷害等情，業據
    提出診斷證明書、臺灣省竹苗區車輛行車事故鑑定委員會鑑
    定意見書、受傷照片為證（見卷第7 至11、22、23頁），並
    經本院依職權向國道公路警察局第二警察隊調取交通事故現
    場圖、道路交通事故調查報告表、調查筆錄、肇事現場照片
    附卷可資佐證（見卷第138 至179 頁），且為到庭之被告丁
    ○○所不爭執，而被告曜興公司經合法通知，未以書狀或於
    言詞辯論期日到庭爭執，堪信為真實。
五、按汽車行駛時，駕駛人應注意車前狀況及兩車併行之間隔，
    並隨時採取必要之安全措施，道路交通安全規則第94條第3
    項定有明文。本件被告丁○○駕駛車牌號碼：ZZ-931號營業
    遊覽車行經前述路段時，自應依上揭規定注意車前已有交通
    事故，原告亦站在車道上，而採取減速、繞行等必要之安全
    措施，竟未予注意，致煞車不及而撞擊原告，其顯有違反上
    揭規定之過失甚明，其所辯：事故係乙○○所造成等語，無
    非飾卸之詞，顯無足採，而其過失行為與原告之受傷結果間
    ，具有相當因果關係，亦堪認定。
六、次按因故意或過失，不法侵害他人之權利者，負損害賠償責
    任；汽車、機車或其他非依軌道行駛之動力車輛，在使用中
    加損害於他人者，駕駛人應賠償因此所生之損害；受僱人因
    執行職務，不法侵害他人之權利者，由僱用人與行為人連帶
    負損害賠償責任，民法第184 條第1 項前段、第191 條之2
    前段、第188 條第1 項前段分別規定明確。本件事故之發生
    係因被告丁○○駕駛營業遊覽車時之過失所致，且原告所受
    上揭傷情與被告丁○○之過失行為間有相當因果關係，業如
    前述，而被告丁○○係被告曜興公司雇用之司機，該營業遊
    覽車為被告曜興公司所有，事故發生時被告丁○○正搭載乘
    客前往北港等情，業據被告丁○○於警詢時陳述明確（見卷
    第147 、148 頁），是原告依上規定，基於侵權行為之法律
    關係，請求被告連帶負損害賠償責任，自屬有據。茲就原告
    之請求，分項審酌如下：
  (一)喪失勞動能力部分：
    原告主張因本件事故受傷、復健，3 年無法工作，依其從事
    古蹟維修工作每日薪資2,500 元計算，受有1,916,250 元損
    害，並提出紅樹營造有限公司出具之薪資證明書為證（見卷
    第26頁），經本院向光田醫療社團法人光田綜合醫院函詢結
    果，該醫院表示：原告為右下肢開放性骨折合併神經受損、
    關節退化，將永久困難從事荷重、行動自如之勞力工作等語
    ，有該醫院函在卷可參（見卷第234 頁），且被告對此未曾
    爭執，是原告主張其3 年無法從事工作乙節，堪予認定，又
    依稅務電子閘門財產所得調件明細表所示（見卷第211 頁）
    ，原告94年度之薪資所得共計為390,000 元，以此作為原告
    每年所能取得之薪資收入標準，應屬合理，故可認原告此部
    分受有1,170,000 元（390,000 ×3 ＝1,170,000） 之損害
    ，逾此部分則無理由。
  (二)精神慰撫金部分：
    另按不法侵害他人之身體、健康、名譽、自由、信用、隱私
    、貞操，或不法侵害其他人格法益而情節重大者，被害人雖
    非財產上之損害，亦得請求賠償相當之金額，民法第195 條
    第1 項規定明確。本件原告因被告丁○○上揭過失傷害行為
    受有右下肢開放性骨折合併腓總神經斷裂、髕骨韌帶斷裂、
    十字韌帶斷裂、膝關節退化、踝關節垂足、腳趾關節僵硬等
    傷害，受此打擊，精神上必感到相當之痛苦，其請求非財產
    上之損害，洵屬有據。本院審酌原告為國中畢業，名下有房
    屋1 棟、土地多筆、汽車1 部；被告丁○○為國小畢業，最
    近2 年年收入約20餘萬，名下有房屋1 棟，被告曜興公司資
    本額為3,000 萬元等一切情狀（此有股份有限公司變更登記
    表、警詢筆錄受詢問人資料欄、兩造稅務電子閘門財產所得
    調件明細表可考【見卷第147 、151 、206 至228 、231 、
    232 頁】），認原告所受非財產上即精神慰撫金之損害為40
    萬元為適當，原告請求50萬元，核屬過高，超過部分，不能
    准許。
七、綜上，原告所得請求被告賠償之金額為1,570,000 元（1,17
    0,000 ＋400,000 ＝1,570,000） 。惟按損害之發生或擴大
    ，被害人與有過失者，法院得減輕賠償金額，或免除之，民
    法第217 條第1 項規定甚明。復按行人不得在道路上任意奔
    跑、追逐、嬉戲或坐、臥、蹲、立，阻礙交通，道路交通安
    全規則第133 條著有規定。被告丁○○就本件事故之發生固
    有過失，已如前述，惟原告於與乙○○之擦撞事故發生後，
    並未站於路肩等候警員至現場處理，反站在車道上，阻礙交
    通，亦有違反上揭規定之過失，而該過失與損害之發生顯有
    因果關係，是本件應有與有過失法則之適用。爰審酌被告丁
    ○○未注意車前已有交通事故，而採取減速、繞行等必要之
    安全措施，原告於前一事故發生後，站在車道上阻礙交通等
    情，可認被告丁○○就本件事故之原因力較重，須負10分之
    7 之過失責任，原告則應負10分之3 之過失責任，故被告應
    賠償原告之金額應減為1,099,000 元（1,570,000 ×70% ＝
    1,099,000） 。
八、末按保險人依強制汽車責任保險法規定所為之保險給付，視
    為被保險人損害賠償金額之一部分，被保險人受賠償請求時
    ，得扣除之，強制汽車責任保險法第32條規定明確。本件原
    告已向富邦產物保險股份有限公司領取強制汽車責任保險醫
    療費給付175,296 元、殘廢給付350,000 元，有理算簽結作
    業資料可稽（見卷第184 至186 頁），又原告因此未請求醫
    療費用之損害，故原告就所領取之殘廢給付350,000 元依上
    規定應予以扣除，扣除後，原告得向被告請求賠償之金額為
    749,000 元（1,099,000 －350,000 ＝749,000） 。
九、從而，原告基於侵權行為之法律關係，訴請被告應連帶給付
    原告749,000 元，及自起訴狀繕本送達被告之翌日即97年1
    月8 日起至清償日止，按週年利率百分之5 計算之法定遲延
    利息，為有理由，應予准許，逾此部分之請求，即屬無據，
    應予駁回。
十、本件原告勝訴部分，原告陳明願供擔保聲請宣告假執行，核
    無不合，爰酌定相當之擔保金額，予以准許。至原告敗訴部
    分，其假執行之聲請失所附麗，應予駁回。
十一、據上論結，本件原告之訴一部為有理由，一部為無理由，
      依民事訴訟法第79條、第85條第2 項、第390 條第2 項，
      判決如主文。
中    華    民    國    98    年    1     月    14    日
                  民事庭法  官  張 文 毓
以上正本係照原本作成。
如不服本判決，應於送達後20日內向本院提出上訴狀（須附繕本
）。
                        書記官  歐 明 秀
中    華    民    國    98    年    1     月    14    日


司法院資訊處製作；財團法人民間司法改革基金會備份。
